【裁判字號】    95,訴,125
【裁判日期】    950329
【裁判案由】    損害賠償
【裁判全文】
臺灣新竹地方法院民事判決               95年度訴字第125號
原      告  甲○○
被      告  乙○○
上列當事人間請求損害賠償事件，原告提起刑事附帶民事訴訟，
由本院刑事庭移送前來，於民國95年3月22日辯論終結，判決如
下：
    主  文
被告應給付原告新台幣玖拾肆萬陸仟肆佰貳拾元，及自民國九
十三年三月二十四日起至清償日止，按週年利率百分之五計算之
利息。
原告其餘之訴駁回。
訴訟費用由被告負擔五分之一，餘由原告負擔。
本判決第一項所命給付，於原告以新台幣拾貳萬元為被告供擔
保後，得假執行。
原告其餘假行之聲請駁回。
    事實及理由
一程序方面：本件被告經合法通知，未於言詞辯論期日到場，核
  無民事訴訟法第386條各款所列情形，爰依原告聲請，由其一
  造辯論而為判決。
二原告主張：
(一)緣被告於民國92年7月9日15時50分許，駕駛車號P7-1183號自
  用小客車，沿新竹市香山區○○○路由南往北方向行駛，於行
  經西濱公路85公里處與南港街106巷口時，應注意行駛至交岔
  路口時，應遵守交通號誌並減速慢行，及汽車駕駛人行進間自
  應隨時注意車前狀況，隨時採取必要之安全措施，而依當時光
  線良好、路面平坦無障礙物等情，亦無不能注意之情況，竟疏
  未注意路口管制號誌已變換為紅燈，未依紅燈號誌停止行進而
  闖越路口，並於上開地點撞擊由訴外人張登應所駕駛，並搭載
  友人即原告，沿新竹市○○街由東向西方向直行之自用小貨車
  ，致原告受有第5-6、6-7頸椎骨折、脫位、頸椎損傷及第5、6
  椎關節缺損、顏面撕裂傷共6公分、病人神經根部分斷裂等傷
  害，案經臺灣新竹地方法院檢察署檢察官以93年度偵字第411
  號過失傷害罪提起公訴，業由本院刑事庭以93年度竹交簡字第
  188號判決有罪在案。
(二)按因故意或過失，不法侵害他人之權利者，負損害賠償責任，
  民法第184條第1項前段定有明文。次按不法侵害他人之身體或
  健康者，對於被害人因此喪失或減少勞動能力或增加生活之需
  要時，應負損害賠償責任。又不法侵害他人身體、健康、名譽
  或自由者，被害人雖非財產上之損害，亦得請求賠償相當之金
  額，民法第193條第1項、第195條第1項分別亦有明文。再按因
  犯罪而受損害之人，於刑事訴訟程序得附帶提起民事訴訟，對
  於被告及依民法負賠償責任之人，請求回復其損害，刑事訴訟
  法第487條第1項亦定有明文。查本件原告因被告之不法侵害致
  受有第5-6、6-7頸椎骨折、脫位、頸椎損傷及第5、6椎關節缺
  損、顏面撕裂傷共6公分、病人神經根部分斷裂等傷害，已如
  前述，此依上開規定，被告自應對原告負損害賠償責任，茲臚
  列原告所受損害如下：
1.就醫療等相關費用部分計新台幣（下同）120,086元：
(1)為恭紀念醫院（下稱為恭醫院）費用計119,876元 。
(2)國泰綜合醫院（下稱國泰醫院）費用計210元。
2.醫車資費用部分計75,200元：
  原告於92年7月9日因傷勢嚴重急送頭份為恭醫院救治，同年7
  月26日出院，嗣因接受診療，須搭車往返於竹南—頭份（為恭
  醫院）間，搭乘計程車每趟車價為200元，每次搭車來回以400
  元計算，原告返回復健科門診掛號共29次，每次門診掛號可作
  6次（天）復健，合計174次; 返回神經外科門診共13次（目前
  仍須繼續回診復健治療當中），即原告往返頭份為恭醫院就醫
  共188次（1＋174＋13＝188），計支出車資75,200元（400 ×
  188＝75,200）。
3.看護費部分計39,600元：
  茲因原告受傷極為嚴重，住院期間需他人24小時照顧，該看護
  費係屬增加生活上之需要無疑。以財團法人長庚紀念醫院所訂
  病患服務人員服務時間24小時，每班2,200元之收費標準，計
  算原告自92年7月9日起至92年7月26日止所需之看護費用為39,
  600元（2200×18＝39,600）。
4.勞動損失部分計1,771,100元：
  原告原任職於中興農牧場，因被告之不法侵害致無法繼續工作
  ，原告92年7月份之所得為16,500元。又原告係42年12月1日出
  生，本件車禍發生時為49歲，依勞動基準法第54條第1項有關
  僱主得強制勞工退休之年齡為60歲之規定為基準，計算原告喪
  失勞動能力損失之年數應為11年，而依原告所受傷害甚為嚴重
  ，無勞動工作能力，生活需他人照顧，依勞工保險條例第53條
  所附之「勞工保險殘廢給付標準表」，屬第二級殘廢，其喪失
  勞動能力程度為百分之百，原告勞動能力之損失計1,771,100
  元，茲計算如下：
(1)原告每年之勞動損失：16,500（每月薪資）×12（一年）＝
  198,000（一年之勞動損失）
(2)再以原告平均一年之勞動損失扣除中間利息後，計算其勞動損
  失：198,000（每年之勞動損失）×8.0000000（原告喪失勞動
  能力損失年數十一年之霍夫曼係數）＝1,771,100（原告終身
  之勞動損失）
5.精神損害賠償部分3,000,000元：
  原告因被告之不法侵害致呈中度肢障狀態，使原告日常生活不
  論食、衣、住、行、育、樂、工作各方面均受限制而造成不便
  ，內心痛苦萬分，爰請求精神慰撫金3,000,000元。
6.以上合計5,005,986元。
(三)綜上所述，原告之各項支出，係已到期支付者外，後續仍有不
  定期不定額之費用有待支出，原告除聲明保留追加請求之權利
  外，僅就上述部分各項費用先作請求。爰聲明：
1.被告應給付原告5,005,986元，及自刑事附帶民事起訴狀繕本
  送達被告之翌日起至清償日止，按週年利率百分之5計算之利
  息。
2.訴訟費用由被告負擔。
3.原告願供擔保，請准宣告假執行。
三被告方面：
  被告未於最後言詞辯論期日到場，惟據其之前陳述略以：原告
  所搭乘之汽車是一部已報廢的農用貨車，該貨車的駕駛應該對
  本事件及原告負責，且原告亦已獲得保險公司的理賠，然因原
  告所搭乘的是一部報廢車，被告無法就本件意外事故所遭受的
  損失獲得理賠等語，並聲明：原告之訴及其假執行之聲請均駁
  回；訴訟費用由原告負擔。
四本院之判斷：
(一)查被告於92年7月9日下午3時30分許，駕駛車牌號碼P7-1183號
  自用小客車自其位在苗栗縣後龍鎮灣寶里6鄰103號住處出發，
  沿新竹市香山區○○○路由南往北方向行駛欲至新竹縣竹北市
  之台元紡織公司上班，嗣於同日下午3時50分許，行經西濱公
  路85公里處與南港街106巷口之交岔路口時，原應注意汽車駕
  駛人行進間，應隨時注意車前狀況，並採取必要之安全措施，
  而依當時天候晴，日間有自然光線、路面乾燥、無缺陷、亦無
  障礙物，且視距良好、行車管制號誌亦屬正常等客觀情狀，並
  無不能注意之情事，竟疏未注意車前狀況及橫向來車動態，適
  有由訴外人張登應駕駛報廢之自用小貨車，並搭載友人即原告
  ，沿新竹市○○街106巷由東向西方向直行，行駛至該交岔路
  口處時，亦疏未注意車前狀況及左右來車，貿然通過該交岔路
  口，致雙方閃避不及發生碰撞，並因而致原告受有第5至6、6
  至7頸椎骨折、脫位、頸椎損傷及第5、6頸椎關節缺損等傷害
  之事實，業據原告於被告被訴過失傷害刑事案件偵、審中指訴
  綦詳，雖被告於刑事案件歷次偵、審中均否認有何過失傷害之
  行為，辯稱：伊當日係行駛在該路段快車道的外側車道，並非
  內側車道，又伊係依號誌行駛，肇事當時伊行徑路線之燈號係
  綠燈，並無闖越紅燈之情事，本件車禍應係原告所乘坐自用小
  貨車之駕駛者張登應闖紅燈所肇致，再伊雖有行經交岔路口未
  減速慢行之過失，但伊當時行車速度約時速7、80公里，並未
  超越該路段遵行之速限時速80公里云云。經查：
1.被告駕駛車牌號碼P7-1183號之自用小客車，與訴外人張登應
  所駕駛搭載原告之報廢自用小貨車於上揭時、地發生撞擊之事
  實，業據原告於刑事案件偵、審中到庭指訴綦詳，且據證人張
  登應於刑事案件偵、審時到庭證述屬實，並為被告所是認，復
  有道路交通事故調查報告表(一)(二)各1件、更正之道路交通事故
  調查報告表(一)1件、道路交通事故現場圖1份、新竹市警察局第
  三分局交通事故談話紀錄表3份及現場照片28幀在卷可稽（分
  別見臺灣新竹地方法院檢察署93年度偵字第411號偵查卷【下
  稱偵查卷】第12頁至18頁及本院93年度交易字第38號卷【下稱
  本院刑事卷】第26頁、第135頁至第147頁）。又原告因本件車
  禍撞擊受有第5至6、6至7頸椎骨折、脫位、頸椎損傷及第五、
  六頸椎關節缺損之傷害，亦有為恭醫院診斷證明書一紙附卷足
  憑（見偵查卷第10頁），是以，原告因本件車禍撞擊而受有上
  開傷害之事實，堪以認定。
2.次查，關於本件車禍發生時，被告究竟行駛在何行車道乙節，
  被告與原告雙方於刑事案件偵、審中各執一詞，據被告供稱：
  伊係行駛在快車道的外側車道等語（見本院刑事卷第36頁、第
  65 頁、第75頁、第115頁、第119頁、第122頁），至原告及證
  人張登應、連來春雖均一致證述：被告係行駛在快車道的內側
  車道云云（見偵查卷第8頁反面、第27頁、本院刑事卷第18頁
  、第63頁、第95頁、第106頁），惟細譯渠等所證內容：
(1)原告先後於本院刑事庭證稱：「（問：當天妳坐在副駕駛座，
  那時妳有無見到被告的車？）被告當天的車速很快，那時我有
  看到被告的車，被告的車是走在快車道的內側車道，被告的前
  面沒有車．．．」（見本院刑事卷第18頁）、「（問：車禍發
  生的過程妳還記得？）綠燈亮後我起動後一下子被撞到了，我
  坐在右側但我沒有看到被撞的過程。」、「（問：撞到前妳完
  全不知道被撞？）完全不知道，我看著前方沒有看著左右方，
  是突然被撞的。」、「（問：被告行駛的車道是何車道？）我
  們是在北上車道的最內側的快車道被撞到的，所以被告應是行
  駛在最內側的快車道。」、「（問：妳可否確認？）可以，因
  為當時外側的慢車道有二部自用小客車停車在那裡，這二部車
  是並排停車，快車道的外側車也有停一部自小客車。」、「（
  問：妳剛才陳述在北上的快車道和慢車道都有停車是妳們從巷
  子開車出來時看到的，或是妳們在等綠燈時看到的？）我們綠
  燈要通行時，北上車道變紅燈，我有看到這三部車開過來停車
  等紅燈。」、「（問：既然有看到三部車開過來停車等紅燈，
  為何妳剛才陳述妳沒有看到被告的車衝過來？）因為北上車道
  的車開過來紅燈亮停車，我們綠燈亮等到北上車道的三部車停
  後我們才啟動的，那時被告車還沒有抵達路口。」、「（問：
  從妳所在的巷口往左邊的北上車道看，視線有多遠？）從我停
  等紅燈的位置，往左邊的北上車道看應該可以看到一、二百尺
  ，我可以看到快車道。」、「（問：既然如此，妳為何沒有看
  到被告的車？）綠燈亮我們開始走動時，我就直視前方，沒有
  看左右方。」云云（見本院刑事卷第62頁至第64頁）。
(2)證人張登應於警詢時證述：「（問：肇事前有無發現危害狀況
  ？兩車距離約多遠？）肇事前，我發現對方車輛時，對方就已
  撞上來了，因為當時西濱公路之北上慢車道及快車道（右側車
  道）已停了兩排五、六部車等候燈號，對方車是由最內側車道
  竄出撞上。」、「（問：警方所繪製之現場圖經你檢視是否與
  當時情形一樣？）我對對方行車車道有意見，對方應是行駛最
  內側車道。」（見偵查卷第8頁反面、第9頁）；於偵訊時證稱
  ：「．．．被告所駕駛的車輛在北上最內側的車道。」、「
  ．．．當時北上車道的外車道與內車道都停有其他的車輛，對
  方是從最內側衝出來。」（見偵查卷第27頁）；於本院刑事庭
  審理時先後證述：「（問：當時北上車道有車子在等紅燈？）
  有，北上車道有四個車道，慢車道二線，快車道二線，北上與
  南下快車道中間有中央分隔島，北上車道快慢車道中間也分隔
  島，當時在北上車道有車子在等紅燈，慢車道至少有三部車在
  等紅燈，包括並排及前後，快車道的外側車道有二部車，前後
  停等紅燈，快車道的內側車道沒有停車。」、「（問：你有看
  到這些車輛開過來慢慢停下來等紅燈的過程？）有。」、「（
  問：你在通行時你有無看左右來車？）有，因為當時車子都停
  在那裡等紅燈。」、「（問：你停車的位置看向北上車道的視
  線有多遠？）可以看到北上車道一百公尺遠。」、「（問：既
  然有一百公尺遠，你啟動直到被撞你沒有看到被告的來車？）
  因為北上車道的慢車道有大型的貨車停在那邊等紅燈，擋住我
  的視線。」、「（問：被告距你們多遠時你看到被告的車子？
  ）很近，因為我看到時我要剎車都來不及。」、「（問：撞擊
  點？）撞擊點是在快車道的內側車道，被告是撞到我們駕駛座
  的輪胎，被撞後我們車子迴轉一百八十度。」云云（見本院刑
  事卷第67頁至第70頁）。
(3)證人連來春於本院刑事庭證稱：「（問：車禍經過？）因為當
  時有一位客人來買煙，我坐在檳榔攤內的高椅，我坐著一直看
  著左手邊北上車道路口的紅綠燈及來車，因為客人都從那個方
  向過來的，後來我看到一部貨車應該是張登應的貨車行進要通
  過路口，在看到行進之前不知道這部貨車是停車再起動或是本
  來就在行進中，貨車剛好到路口中間，我有看到快車道的外側
  車道前後停有二部自用小客車，慢車道停有一部賣小吃的發財
  小貨車，這部小貨車好像也有賣水餃、冰等食物，慢車道旁是
  機車道，機車道那裡沒有停車，我看到這部貨車走到路口中間
  我呀一聲叫出來，因為我看到快車道的內側車道有白色的自用
  小客車沒有減速就直接撞上張登應的小貨車的前方，駕駛摔出
  去倒在對向車道，車上坐的那個女的頭向駕駛座，腳伸向副駕
  駛座的窗外，頭一直在流血，人是橫向躺著，貨車被撞到北上
  的機車道那裡。」等語（見本院刑事卷第95頁）。
(4)核諸三位證人前開所證，原告對於其所搭乘證人張登應所駕自
  用小貨車通過系爭路口時，是否有看見被告所駕之自用小客車
  乙節，前後所述不一，已難信實，又其前既證述並未親眼目睹
  車禍撞擊經過，於車輛遭撞擊前亦未看見被告所駕車輛，嗣何
  以又證述可以確認被告當日係行駛在快車道之內側車道，則其
  所證前詞前後不符，無從憑信。至證人張登應、連來春雖均證
  稱有目擊車禍發生情況，亦看見被告當日駕駛自用小客車係行
  駛在快車道之內側車道云云，惟其等就車禍發生前被告車輛行
  車方向之快、慢車道間，各所停放車輛之種類及各停放幾輛車
  子等各情，所證互有歧異，且與同時在場之原告、證人陳玉霖
  所證亦有未符，且差異甚大，則其等前開所證，實亦無從遽信
  。
(5)第查，本件車禍發生後，被告之自用小客車係車頭朝西北方向
  ，車尾向東南方向斜停在系爭路口南、北向車道中間分隔島前
  之位置，而原告所搭乘之自用小貨車係迴轉180度，車頭朝東
  方向，車尾朝西方向橫向停放在北上車道路邊之空地，另證人
  張登應所載送之飼料、鋁梯、生鏽鐵片等物品彈落分布在被告
  自用小客車四週，至二車之玻璃、零件等散落物則大部分集中
  散落在北上車道快車道之內側車道上，又二車之受損情形為被
  告自用小客車車頭嚴重凹損變形，而證人張登應自用小貨車之
  車前擋風玻璃連同擋風玻璃框整面破碎掉落，車前車頭保險桿
  凹損變形，左側車門損壞無法關閉等情，此有道路交通事故現
  場圖及肇事現場照片28幀在卷可稽（見偵查卷第12頁至18頁及
  本院刑事卷第12頁、第15頁至第18頁、第138頁至第147頁）。
  再觀之卷附肇事時之現場照片（見偵查卷第16頁至第18頁、本
  院刑事卷第138頁、第140頁、第142頁、第146頁），依被告自
  用小客車及證人張登應自用小貨車二車所遺留之刮地痕、輪胎
  胎紋及油漬、水漬等跡證以觀，被告自用小客車之刮地痕起始
  點係位在北上車道快車道之外側車道上，而刮地痕後之二道胎
  紋亦係自北上車道快車道之外側車道向左前方延伸至快車道之
  內側車道被告車輛停放位置，另證人張登應自用小貨車之左側
  輪胎胎紋、油漬、水漬則係自北上車道快車道之外側車道由左
  向右呈半圓弧狀延伸至證人張登應車輛停放位置，且據證人即
  到場處理本件車禍事故之承辦員警溫進樹證稱：「（問：你有
  無辦法判斷當時的撞擊點是在何車道上？）我判斷應該是在快
  車道的外側車道，我依據現場圖上刮地痕及胎痕都在快車道的
  外側車道上判斷。」等語（見本院刑事卷第109頁至第110頁）
  ，參以，證人溫進樹處理交通事故案件已有二、三年之經歷，
  堪認其處理交通事故之經驗豐富，而其所判斷雙方撞擊點位置
  之證述，亦與現場所遺留之跡證相符，自堪信採，執此，足徵
  原告、證人張登應及連來春前開所證被告當日係行駛快車道之
  內側車道云云，顯與現場所遺之跡證不符，難信真實。反之，
  被告前開所辯伊當日係行駛在快車道之外側車道等語，則堪可
  採信。
3.再查，關於本件車禍發生時，雙方車輛行進時之燈號狀況，兩
  造各自有不同之說詞，均堅稱自己係綠燈通行，對方未遵號誌
  闖越紅燈。然查：
(1)原告於警偵訊及本院刑事庭審理時雖一再指稱：係被告闖紅燈
  云云，而證人張登應於警偵訊及本院刑事庭審理時亦為相同之
  證述（見偵查卷第28頁、本院刑事卷第103頁至第105頁）。惟
  查，原告於車禍發生當日下午6時許，經警員溫進樹至為恭醫
  院為其製作交通事故談話紀錄表時，就其當日所搭乘車輛行進
  路線之燈號狀況，指稱：伊當日乘坐證人張登應所駕駛之車輛
  ，行駛南港街106巷由東向西方向直行，於行經西濱路口時，
  伊遠遠就看到伊行進方向之燈號為綠燈，證人張登應就照之前
  之一般速度前進等語（見本院刑事卷第135頁），而證人張登
  應就其當日行進路線之燈號狀況，亦證稱：伊行駛南港街106
  巷由東向西方向直行，當時燈號為綠燈均沒有閃爍等語（見本
  院刑事卷第136頁），而其等嗣於偵訊及本院刑事庭審理時卻
  均一致改稱：伊行進路線之燈號原係紅燈，伊在路口停等紅燈
  ，見燈號轉換成綠燈後，始緩慢起步直行云云。是以，其等就
  當日行進路線之燈號究係綠燈直行或紅燈暫停待綠燈再行，乃
  前後指證不一，且差異甚大，已無從憑信。況證人張登應即為
  原告當日所搭乘車輛之駕駛者，其與本件車禍之發生，實具切
  身密切之關係，且亦涉及己身之民刑事責任，則其所證內容難
  免有所隱瞞或多所避就，實無從遽為不利於被告之認定。
(2)至證人陳玉霖前於偵訊時雖證稱：「（問：請敘述當時的狀況
  ？）當時我在西濱公路南向道路與南港街一０六巷口欲購買水
  餃，然後當時我看到由東往西對向車道燈號標誌已轉換為綠燈
  ，張登應所駕駛的車輛已啟動，並欲通過十字路口，往西方向
  行駛，我要買的水餃車輛也尾隨在後，結果我看到被告駕駛車
  輛在十字路口兩台車衝撞，當時聲音很大聲，當時的天氣很好
  ，我看到由北往南的車道停有兩台自小客車在等紅燈，由南往
  北的方向沒有車子。」（見偵查卷第39頁）。惟其嗣於本院刑
  事庭審理時證述：「（問：當時你在做什麼？）剛好有一個流
  動車在賣水餃，我正好出來要買水餃且在等該賣水餃的車過來
  ，賣水餃的車還在東邊，告訴人（即原告）他們的車是在賣水
  餃車的前面，他們二部車停在一０六巷東向處等紅燈，我有聽
  到賣水餃的用擴音器喊賣水餃我才出來在曬穀場外面的路邊等
  賣水餃的過來，所以我才看到肇事的經過。」、「（問：你看
  到時他們還在等紅燈？）對，因為那時我人是面向南下的車道
  ，我有看到二部南下車輛停下來，我就知道賣水餃車要過來，
  我回頭看我家中，此時我聽到碰的一聲，我轉頭回去看我看到
  輪胎的蓋子彈過來，我嚇了一跳。」、「（問：你是有無看到
  南下的燈號？）我是看到南下車道的快車道上的二部車停下來
  ，我依此判斷南下的車道的燈號應該已經變成紅燈，我的背部
  硬化沒有辦法上下左右轉動頭部。」、「（問：你有無看到前
  方東向的燈號？）沒有。」、「（問：你可以確定南北向的車
  停下來是紅燈或是左轉綠燈？）我無法判斷。」、「（問：你
  剛才陳述你轉身時聽到碰的一聲，你有無看到撞擊的過程？）
  沒有。」、「（被告問：證人陳玉霖是否有親眼看到肇事的經
  過？）沒有看到撞擊的過程。」等語（見本院刑事卷第78頁至
  第80頁）。核諸證人陳玉霖前開所證，其就是否有親眼目睹系
  爭交岔路口交通號誌之變化情形及是否有親眼目擊車禍撞擊之
  情形，亦前後所證不一，已見瑕疵，亦無遽採為不利於被告之
  認定，更無從執此遽認被告當日有闖紅燈之違規情事。
(3)另證人連來春於本院刑事庭審理時證述：「（問：車禍發生燈
  號為何？）那個路口時常發生車禍，我親眼看到路口被撞到時
  的號誌，該路口有三個號誌，有左轉綠燈號誌的設置．．．我
  看到南下的車道的號誌是紅燈，北上的燈號在我的位置我看不
  到，在這個路口的南下左轉綠燈是在北上左轉綠燈之後，所以
  該處的左轉燈分為北上、南下二段，先是北上的左轉燈再來是
  南下的左轉燈，當時車禍撞擊時我看到的是南下車道是紅燈，
  我沒有看到東西向的車道的燈號及北上的燈號．．．．」、「
  （問：你看燈號是在撞到那一剎那時看的，之後你沒有再注意
  燈號的變化？）是的。」等語（見本院刑事卷第96頁）。惟查
  ，據證人即到場處理本件車禍事故之承辦員警溫進樹證稱：「
  （問：南北向左轉綠燈是同時段或分二段？）我確定是同時段
  ，同時都是十五秒。」等語（見本院刑事卷第107頁），並有
  證人溫進樹至車禍現場勘察後，詳載系爭交岔路口燈號變化之
  道路交通事故現場圖一紙在卷可佐（見本院刑事卷第126頁）
  ，是證人連來春就系爭交岔路口燈號變化情形之證述顯與事實
  不符，已難置信。再者，證人連來春既證述確有親眼目睹車禍
  經過，惟其就車禍當時系爭交岔路口各所停放車輛之種類及數
  量，當日究係北上車道或南下車道路過之車輛駕駛者下車協助
  救護等各情，竟核與證人陳玉霖前開所證均不相符，亦與原告
  、證人張登應前開所證前情未合，況查，關於證人連來春前開
  證述被告當日係行駛在快車道之內側車道云云，亦與現場車禍
  後所遺留之跡證不符，已詳如前述，則其所證車禍經過既有如
  此諸多瑕疵，其所為燈號之證述部分，實亦無從遽信，自亦無
  從憑採為不利於被告之認定。
(4)再者，本件車禍經證人張登應送請台灣省竹苗區車輛行車事故
  鑑定委員會鑑定，其鑑定結果亦認為：「台端申請鑑定與乙○
  ○先生之行車事故案，因係在行車管制號誌正常運作之交岔路
  口發生撞擊肇事，且雙方當事人均堅稱遵守號誌行駛，由現有
  資料無法判定何方未依號誌指示行駛，本會無法據以鑑定．．
  ．」等語，有台灣省竹苗區車輛行車事故鑑定委員會92年12月
  1日竹鑑字第921148號函（見偵查卷第31頁）在卷可按。經查
  ，本件肇事地點原為設有燈光號誌管制四方車輛行進之肇事路
  口，然究被告或原告行車闖紅燈，因雙方各執一詞，此節經本
  院審理時遍查刑事卷內證據，並無其他積極證據可為佐證，是
  以在無其他確切證據足以證明被告確有闖紅燈之違規行為，自
  無從認定被告有未遵守交通號誌行駛之過失，附此敘明。
4.按汽車行駛時，駕駛人應注意車前狀況，隨時採取必要之安全
  措施；又汽車駕駛人應注意汽車行駛至交岔路口，其行進、轉
  彎應遵守燈光號誌之指示，道路交通安全規則第94條第3項、
  第102條第1項第1款分別定有明文。且按道路交通號誌為指揮
  交通之一種手段，途中有無發生危險之可能，仍由行車之駕駛
  者為充分之注意，自不能以遵照號誌行駛，即可不負注意責任
  （最高法院24年上字第1696號判例參照），是如雙方駕駛者均
  能注意車前狀況，並採取必要之安全措施，本件車禍即可避免
  發生，本件被告於偵訊中供承：伊行經系爭交岔路口時並沒有
  看到對方的來車等語（見偵查卷第28頁），而證人張登應亦證
  述：車禍發生前並未看到被告之車輛，係車禍發生之一剎那才
  看到被告的車輛等語（見本院刑事卷68頁、第69頁），參諸系
  爭路口之道路筆直，視野甚寬，路口動態之視線亦相當良好，
  此有前開道路交通事故現場圖及現場照片等件在卷可參（見偵
  查卷第12頁、第15頁至第18頁、本院刑事卷第126頁、第128頁
  至第133頁、第138頁至第147頁），則本件雙方駕駛者均有未
  注意車前狀況，且未採取必要之安全措施之過失，已堪以認定
  。再者，被告為領有汽車駕駛執照之人，此有被告之汽車駕駛
  執照一紙在卷可稽，並為被告所自承，是其對於前開規定均應
  知悉甚詳，又依當時天候晴，日間有自然光線，路面為乾燥、
  無缺陷亦無障礙物之柏油路面，視距良好、行車管制號誌亦屬
  正常等客觀情狀，並無不能注意之情事，詎被告竟疏於注意，
  未注意前方交岔路口之車前狀況及橫向來車之動態，致發現該
  交岔路口，由證人張登應所駕駛搭載原告之前開自用小貨車時
  已無法閃避而肇事，被告自難辭過失之責甚明，至證人張登應
  雖亦有未注意車前狀況，且未採取必要之安全措施之過失，惟
  此仍無法解免被告之過失責任，附此敘明。
5.至本件車禍經證人張登應送請台灣省竹苗區車輛行車事故鑑定
  委員會鑑定，其鑑定結果認為：「．．．但乙○○駕駛自小客
  車超速行駛與張登應無照駕駛報廢之自小貨車行駛道路均有違
  規定。」等語，有前開台灣省竹苗區車輛行車事故鑑定委員會
  函在卷可稽（見偵查卷第31頁）。惟查，經本院刑事庭以公務
  電話向新竹市警察局第三分局員警吳森煌查詢得知，肇事路段
  之限速是80公里，而該處之限速標誌沒有更換過，關於道路交
  通事故調查報告表所載之限速70公里應為誤載，此有本院刑事
  庭公務通知、查詢電話紀錄表一紙附卷足參（見本院刑事卷第
  25 頁），再經新竹市警察局第三分局已於93年4月15日竹市警
  三分刑字第0930018913號函覆更正：「西濱公路南北雙向行車
  時速限制均為八十公里。」，並檢附更正之道路交通事故調查
  報告表(一)及現場照片四幀在卷可佐（見本院刑事卷第23頁、第
  24 頁、第26頁），而本件被告迭次供承當日之行車速度為70
  至80 公里等語，則參諸肇事路段之速限為80公里之情，自無
  從遽認被告有超速之違規情事；又證人張登應係領有普通大貨
  車駕駛執照之人，此有證人張登應駕駛執照影本一份附卷可考
  （見本院93年度竹交簡字第188號卷第24頁），是證人張登應
  亦非有無照駕駛報廢自用小貨車之違規情形，準此，前開鑑定
  委員會覆鑑結果既有如上之瑕疵，實無從遽採為本件肇事責任
  之認定，併予敘明。
6.綜上，被告對於本件車禍之發生，既有如上所述之過失，且原
  告確因本件車禍而受有如前所述之傷害，則被告之過失駕車肇
  事行為，與原告之受傷結果間，具有相當因果關係，應可認定
  ，被告否認其有過失云云，顯不足採。參諸被告被訴過失傷害
  刑事案件，經臺灣新竹地方法院檢察署檢察官以93年度偵字第
  411號案件偵查起訴，本院93年度交易字第38號案件審理結果
  ，亦同上認定，並認被告應負過失傷害罪責，而判處其罪刑確
  定在案，有各該案卷可稽，足徵原告主張被告應負過失侵權行
  為責任，洵屬有屬。
(二)按因故意或過失，不法侵害他人之權利者，負損害賠償責任。
  不法侵害他人之身體或健康者，對於被害人因此喪失或減少勞
  動能力或增加生活上之需要時，應負損害賠償責任。又不法侵
  害他人之身體者，原告雖非財產上之損害，亦得請求賠償相當
  之金額。民法第184條第1項前段、第193條第1項、第195條第
  一項前段分別定有明文。查原告因被告之過失侵權行為而受損
  害，依首揭規定，其請求被告賠償其所受財產上及非財產上損
  害，即非無據。茲審究如下：
1.醫療費用部分：
(1)原告因本件車禍受傷後，分別至為恭醫院、國泰醫院就醫，經
  審酌原告所提出之醫療費用收據及本院向為恭醫院查詢原告就
  醫及支出醫療費之情形如下：
原告因本件車禍於92年7月9日至為恭醫院就醫，迄今共自費支
  出醫療費用13,517元、114,631元、240元，合計128,388元等
  情，有為恭醫院94年9月9日為恭醫字第0940000912號函暨檢附
  之醫療費用明細可參。查原告所支出之前揭醫療費用，除其中
  證明書費5,620元，非屬治療所必需應予剔除外，其餘醫療費
  用之項目，合計122,768元，應係治療所必需，原告請求被告
  賠償為恭醫院醫療費119,867元未逾上開範圍，自應准許。
又原告因本件車禍於92年12月3日至國泰醫院就醫，支出醫療
  費用190元、170元，合計360元等情，有國泰醫費療費用收據
  可參。查原告所支出之前揭醫療費用，除其中證明書費150元
  ，非屬治療所必需應予剔除外，其餘醫療費用之項目，合計
  210元，應係治療所必需，原告請求被告賠償國泰醫院醫療費
  210元，自應准許。
(2)綜上，原告請求被告賠償醫療費用120,086元（119,876+210＝
  120,086），為有理由。
2.交通費用部分：
(1)查原告因第5-6、6-7頸椎骨折、脫位、頸椎及第5、6頸椎關節
  缺損於於92年7月9日至為恭醫險急診，經診治頸神經根受損致
  經神經根病變，而入院治療於92年7月9日及92年7月15日各行
  椎間盤切除及內固定融合手術，92年7月26日出院，原告因上
  開傷害於為恭醫院共住院4次，住院期間為：92年7月9日至同
  年月26日、93年5月27日至同年月30日、93年7月1日至同年月4
  日、94年3月4日至同年月8日止，門診自92年7月28日至94年8
  月15日止（復健科門診共計87次，神經外科門診共計29次），
  中醫門診自93年8月30日至94年8月22日止於為恭醫院中醫部復
  健治療（門診及復健共計86次），原告所受之前揭傷害屬神經
  永久傷害，永久無法復原之事實，有為恭醫院94年9月9日為恭
  醫字第0940000912號函暨檢附之醫療費用明細可參。據此，原
  告自92年7月9日起至94年8月22日至為恭醫院門診及復健治療
  ，共計202次（復健科門診共計87次，神經外科門診共計29 次
  ，中醫門診及中醫部復健共計86次），應可認定。
(2)再依原告所受之前揭傷勢觀之，原告顯無法搭乘如公車之大眾
  運輸工具就醫，是原告主張其須搭乘計程車就醫，因此增加生
  活支出而請求被告賠償等情，應屬有據。又原告係住苗栗縣竹
  南鎮，為恭醫院係位於苗栗縣頭份鎮，由原告住處往返為恭醫
  院，其單趟之計程車資為200元，亦據原告提出收據二紙為證
  ，堪信為真正。
(3)從而，原告請求被告賠償原告自住處往返為恭醫院門診及復健
  共188次之交通費用，每次往返以400元計算，合計支出之交通
  費75,200元，為有理由。
3.看護費部分：
(1)原告主張因其受傷極為嚴重，住院期間需他人24小時照顧，該
  看護費係屬增加生活上之需要無疑。原告自92年7月9日起至92
  年7月26日止共住院18日，每日支出看護費用2,200元，計支出
  看護費用合計39,600元（2200×18＝39,600）等情，業據原告
  提出看護費用收據為證。而本院就原告所受之前揭傷害，於住
  院期間有無雇請看護照顧之必要、雇請看護之費用若干等事項
  ，函請為恭醫院評估提出專業意見，為恭醫院函覆謂：依據原
  告之狀況其住院期間有僱請看護之必要，本院看護費用一日（
  24小時）為2,200元，有該院94年9月9日為恭醫字第094000091
  2號函。依原告所受之傷勢觀之，其於住院期間顯難謂其能自
  理生活，故為恭醫院前揭原告住院期間有僱請看護必要之專業
  意見，應屬可採。因此，原告前揭看護費用支出之主張，堪信
  為真正。
(2)從而，原告既支出看護費39,600元，其請求被告賠償此部分損
  害為有理由。
4.喪失勞動能力損失部分：
(1)原告主張其原任職於中興農牧場，因被告之不法侵害致無法繼
  續工作，原告92年7月份之所得為16,500元。又原告係42年12
  月1日出生，本件車禍發生時為49歲，依勞動基準法第54條第1
  項有關僱主得強制勞工退休之年齡為60歲之規定為基準，計算
  原告喪失勞動能力損失之年數應為11年，而依原告所受傷害甚
  為嚴重，無勞動工作能力，生活需他人照顧，依勞工保險條例
  第53條所附之「勞工保險殘廢給付標準表」，屬第二級殘廢，
  其喪失勞動能力程度為百分之百，原告勞動能力之損失計1,77
  1,100元元等語。經查：
本院就原告是否喪失勞動能力，函請為恭醫院評估提出專業意
  見，為恭醫院函覆：原告所受之前揭傷害屬神經永久傷害，永
  久無法復原，其勞動能力影響為永久性，神經功能無法恢復，
  勞動能力喪失為終身從事輕便工作等情，有該院94年9月9日為
  恭醫字第0940000912號函可參。本院參酌原告受傷害前後之身
  體狀況、其所受之傷害非輕及治療迄今復原情形等各項情事，
  認原告因本件車禍受傷後，已喪失勞動能力程度達百分之百。
次按勞動能力減損之損害賠償，旨在補償受侵害人於通常情形
  下有完整勞動能力時，憑此勞動能力陸續取得之收入；且被害
  人身體或健康受損害，致喪失或減少勞動能力，其本身即為損
  害，並不限於實際所得之損失。次按身體或健康受侵害，而減
  少勞動能力者，其減少及殘存勞動能力之價值，不能以現有之
  收入為準，蓋現有收入每因特殊因素之存在而與實際所餘勞動
  能力不能相符，現有收入高者，一旦喪失其職位，未必能自他
  處獲得同一待遇，故所謂減少及殘存勞動能力之價值，應以其
  能力在通常情形下可能取得之收入為標準。又其通常情形下可
  能取得之收入，應就被害人受侵害前之身體健康狀態、教育程
  度、專門技能、社會經驗等方面酌定之。查原告若未受此損害
  ，本即擁有完整之勞動能力，但因本件意外而受有前揭傷害，
  其勞動能力已無法恢復，自難認無損其勞動能力。次查，原告
  高中畢業，係42年12月1日出生，有戶籍謄本可憑，因此，原
  告於92年7月9日事發當時已逾49歲。另原告主張其任職中興農
  牧場，每月薪資16,500元，有勞工保險局保險費繳款單可稽。
  再者，行政院核定基本工資現每月為15,840元。本院審酌原告
  之教育程度為高中畢業、其原任工作之薪資與基本工資相近、
  在事發時已逾49歲之身體健康狀態，及其從事之工作未據原告
  說明須具專門技能、原告之社會經驗等方面，認原告在通常情
  形下，可獲取之薪資收入為行政院核定之基本工資每月為15,8
  40元。
次查，原告係42年12月1日生，其因本件車禍而自92年8月1日
  無法工作，以此起算至滿60歲（即102年12月1日），尚有10年
  4月，經斟酌勞動基準法第54條第1項第1款所定：勞工年滿60
  歲者，雇主得強制其退休，及原告之健康情形，認原告自92年
  8月1日起至60歲退休止，尚有10年4月之勞動期間。原告主張
  算至滿60歲止尚有11年等語，容有誤會。
綜上，按依原告能力在通常情形下可能取得之每月15,840元收
  入為標準，即每年190,080元計算，其減少勞動能力百分之百
  ，即每年減少工作收入190,080元，自92年8月1日起算至60歲
  退休止，尚有10年4月，依此核算，其一次請求10.33年減少勞
  動能力之損害，依霍夫曼式計算法扣除中間利息後，其減少勞
  動能力所致之損害總額為1,615,354元【年別5%複式霍夫曼計
  算法（第一年不扣除中間利息），其計算式為：[190080*8.
  00000000（此為應受扶養10年之霍夫曼係數）+190080*0.33*
  （8.00000000-0.00000000）]=0000000（小數點以下四捨五入
  ）】。
(2)故而，原告主張其減少勞動能力損害為1,615,354元，為有理
  由，逾上開金額部分，難認有據，尚非可採。
5.精神損害賠償部分：查原告因被告前揭侵權行為致受有第5至6
  、6至7頸椎骨折、脫位、頸椎損傷及第5、6頸椎關節缺損等傷
  害，經多次住院治療，並多次實施手術治療，因其所受之前揭
  傷害屬神經永久傷害，永久無法復原等情，已如前述，原告主
  張其因本件傷害精神甚感痛苦，自屬可信，其請求被告賠償非
  財產上損害精神慰藉金，洵無不合。次查，原告為高中畢業，
  原任職於中興農牧場，每月薪資16,500元，本件車禍後已無法
  工作，名下無任何財產等情，已據原告陳明在卷，並有歸戶財
  產查詢清單可參。另被告係高中畢業，任職台元紡織股份有限
  公司竹南染整廠，年收入約308,162元，名下有汽車一輛等情
  ，除據被告於警訊中陳明在案外，並有稅務電子閘門財產所得
  調件明細表在卷可憑。本院審酌原告於本件車禍發生時為49歲
  ，其受有前揭之傷害，此除致其勞動能力減損外，並造成其終
  生之生活不便等情形，暨兩造之身份、地位、經濟狀況及原告
  所受傷害等一切情狀，認原告請求被告賠償慰撫金以500,000
  元為相當，逾此部分所為請求，尚嫌過高，不應准許。
6.綜上所述，原告因本件侵權行為得請求被告賠償金額，為醫療
  費用120,086元、交通費75,200元、看護費用39,600元、喪失
  勞動能力損害1,615,354元及精神慰藉金500,000元，共計2,35
  0,240元。
(三)再按損害之發生或擴大，被害人與有過失者，法院得減輕賠償
  金額或免除之；前開規定於被害人之代理人或使用人與有過失
  者，準用之，民法第217條第1項、第3項定有明文。查本件車
  禍之發生，固因被告上開注意義務之違反過失所致。惟觀本件
  事故發生當時，原告搭乘訴外人張登應駕駛報廢之自用小貨車
  ，於行經肇事路段，因訴外人張登應疏未注意車前狀況，且未
  採取必要之安全措施，終致肇事，其亦有過失，業如前述，而
  該自用小貨車之乘客即原告係因藉駕駛人即訴外人張登應載送
  而擴大其活動範圍，張登應為原告駕駛汽車，應認係原告之使
  用人，揆諸前揭說明，原告自應就本件事故發生亦與有過失，
  被告抗辯應依過失相抵減輕賠償金額，即無不合。本院審酌本
  件肇事情節，因雙方駕駛者均有未注意車前狀況，且未採取必
  要之安全措施之過失，是雙方之過失行為均為本件車禍之肇事
  原因，爰依兩造過失之程度，減輕被告賠償金額百分之50，即
  被告應賠償原告1,175,120元（2,350,240x（1-50%）＝1,175,
  120）。末按「保險人依本法規定給付之保險金，視為加害人
  或被保險人損害賠償金額之一部分；加害人或被保險人受賠償
  請求時，得扣除之」，強制汽車責任保險法第30條定有明文。
  查本件原告於車禍受傷後，受領保險公司所給付之強制汽車責
  任險228,697元之情，為原告所自認，並有原告郵政存簿儲金
  簿節本可參，則上開金額應予以扣除。從而，原告得請求被告
  賠償之前揭1,175,120元，於扣除228,697元後，得請求被告賠
  償計為946,423元，逾上開部分，自不得再請求。
(四)綜上所述，原告本於侵權行為之損害賠償請求權，請求被告賠
  償原告946,423元，及自刑事附帶民事起訴狀繕本送達被告之
  翌日即93年3月24日起至清償日止，按週年利率百分之5計算之
  利息，為有理由，應予准許。逾此所為請求，為無理由，應予
  駁回。
五原告陳明願供擔保，聲請宣告假執行，經核其勝訴部分，合於
  法律規定，爰酌定相當之擔保金額宣告之；至其餘假執行之聲
  請，因該部分訴之駁回而失所依據，應予駁回。
六兩造其餘之主張、答辯暨攻擊防禦方法，與判決結果無涉，爰
  不一一論述，附此敘明。
七訴訟費用負擔之依據：民事訴訟法第79條。
中    華    民    國    95    年    3     月    29    日
                  民事第一庭    法  官  謝永昌
以上正本係照原本作成。
如對本判決上訴，須於判決送達後20日內向本院提出上訴狀。
中    華    民    國    95    年    3     月    29    日
                                書記官  蕭宛琴


司法院資訊處製作；財團法人民間司法改革基金會備份。
